臺灣桃園地方法院民事裁定　　　　　　　96年度聲字第1413號
聲　請　人　聯邦商業銀行股份有限公司
法定代理人　甲○○
代　理　人　乙○○
相　對　人　千煒通訊股份有限公司
法定代理人　丁○○
　　　　　　德榮投資股份有限公司
　　　　　　文生投資股份有限公司
　　　　　　王勖毅
兼　法　定
代　理　人　丙○○
上列當事人間聲請返還擔保金事件，本院裁定如下：
    主  文
本院九十四年度存字第一四五七號提存事件聲請人所提存之擔保
物即台北市政府建設公債八十九年度第一期債票，面額新臺幣壹
佰萬元券參張（票號：JH○○○三八九、JH○○○四一八、JH○
○○四一九，均附帶息票期數：第六至七期），合計新臺幣參佰
萬元，就相對人千煒通訊股份有限公司部分，准予返還。
聲請人其餘聲請駁回。
聲請程序費用由相對人千煒通訊股份有限公司負擔。
    理  由
一、按訴訟終結後，法院依供擔保人之聲請，通知受擔保利益人
    於一定期間內行使權利並向法院為行使權利之證明而未證明
    者，法院應依供擔保人之聲請，以裁定命返還其提存物，民
    事訴訟法第104 條第1 項第3 款後段定有明文。另依同法第
    106 條前段所定，前開規定，於其他依法令供訴訟上之擔保
    者準用之。而前開法文所謂訴訟終結宜從廣義解釋，包括執
    行程序終結在內，故供擔保人於執行程序終結後，另聲請法
    院通知受擔保利益人於一定期間內行使權利並向法院為行使
    權利之證明，而受擔保利益人逾期未行使權利並為證明者，
    法院即可依同法第106 條準用該條款之規定，裁定准許返還
    提存物。
二、聲請意旨略以：聲請人因與相對人間清償債務事件，前依本
    院裁定准其供擔保後得為假扣押，經聲請人提供中央政府建
    設公債86年度甲類第10期債票面額合計為新臺幣（下同）30
    0 萬元擔保後，聲請本院假扣押強制執行相對人財產，嗣經
    本院裁定准其變換提存物，而變換提存物為台北市政府建設
    公債89年度第1 期債票面額合計300 萬元在案。茲因聲請人
    已撤回該扣押強制執行程序，嗣並聲請本院裁定撤銷前開假
    扣押裁定確定，並聲請本院發函通知相對人如因上述假扣押
    執行受有損害，於收受該通知後21日內行使權利，惟相對人
    亦未提出任何主張，爰依民事訴訟法第104 條第1 項第3款
    規定，聲請返還提存物等語。並提出本院90年度全九字第86
    26號裁定、90年度存字第4421號提存書及其國庫保管品收受
    證明書、93年度聲字第1173號裁定、94年度存字第1457 號
    提存書及其國庫保管品收受證明書、聲請撤回假扣押強制執
    行狀、94年度全聲字第392 號裁定及其確定證明書暨96年4
    月24日桃院木民簡96年度聲字第13 7號函等影本各1 件為證
    。
三、經查：
  (一)相對人千煒通訊股份有限公司（下稱千煒公司）部分：
  1.相對人千煒公司業經經濟部以92年1 月28日經商字第092020
    24120 號函廢止登記在案，且未向法院呈報清算人及清算終
    結，業據本院依職權向經濟部及臺灣士林地方法院查核無誤
    ，有該公司及分公司基本資料查詢表5 紙在卷可稽，依公司
    法第26條之1 準用同法第24條及同法第322 條規定，相對人
    千煒公司應行清算程序，並應以其全體董事即丁○○、德榮
    投資股份有限公司、文生投資股份有限公司、王勖毅及丙○
    ○等5人為清算人，並代表相對人千煒公司，合先敘明。
  2.聲請人主張其依本院上開假扣押裁定提存供擔保後聲請假扣
    押強制執行相對人千煒公司財產（聲請人並未對相對人丙○
    ○財產聲請假扣押強制執行），其後經聲請變換提存物，嗣
    並對相對人2 人撤回上開假扣押強制執行，暨撤銷前開假扣
    押裁定確定等情，除有其提出之上開證據在卷可稽，並經本
    院依職權調閱前開假扣押、擔保提存卷宗查核屬實，堪認已
    符合首揭法文所定之「訴訟終結」情形。本院依聲請人之聲
    請，以桃院木民簡96年度聲字第137 號函通知相對人千煒公
    司如因上述假扣押之執行受有損害，於收受通知後21日內行
    使權利，並對相對人千煒公司全體法定代理人送達，其中就
    相對人千煒公司法定代理人丙○○部分，固因丙○○業於91
    年7 月9 日出境，並於93年8 月11日為遷出登記而其應為送
    達處所不明致無法送達（見該通知行使權利卷宗第15 頁）
    ，惟就相對人千煒公司其餘法定代理人部分，均已合法送達
    （分別見該通知行使權利卷宗第37、40、42及43頁），依民
    事訴訟法第127 條第2 項規定，已生合法通知相對人千煒公
    司之效力，惟相對人千煒公司逾期並未行使權利乙節，復經
    本院依職權調閱上開通知行使權利卷宗並向本院民事庭、簡
    易庭及非訟中心分案室暨臺灣臺北地方法院查明無誤，有本
    院民事紀錄科查詢表2 紙及臺灣臺北地方法院96年9 月11日
    北院錦文人字第0960004650號函1 紙附卷可稽，自堪信為真
    實，揆諸前揭說明，聲請人聲請就相對人千緯公司部分返還
    提存物部分，尚無不合，應予准許。
  (二)相對人丙○○部分：
  1.按92年2 月7 日總統修正公布、同年9 月1 日起施行之民事
    訴訟法第104 條雖將原第3 項關於「假執行之本案判決已全
    部勝訴確定，假扣押、假處分、假執行於執行程序實施前撤
    回執行之聲請，法院應依供擔保人之聲請，返還其提存物或
    保證書，毋庸裁定」規定刪除，然考其理由為「原第3 項關
    於假執行、假扣押、假處分供擔保人請求返還提存物之規定
    ，非屬本條訴訟費用之擔保事項，且係不經法院裁定，逕向
    法院提存所聲請返還，應屬提存法之範疇，在此規定，體例
    未合。」等語，足認假扣押於執行程序實施前撤回執行之聲
    請或根本未聲請執行，供擔保人聲請返還提存物者，自仍由
    法院提存所審核後逕行准予返還，無庸法院裁定。
  2.本件聲請人於辦理擔保提存後，僅聲請假扣押強制執行相對
    人千煒公司之財產，並未聲請假扣押強制執行相對人丙○○
    之財產，已如前述，依上說明，聲請人對於相對人丙○○部
    分既未聲請執行，僅需提出本院民事執行處發給之「未執行
    證明」，毋庸聲請本院裁定，即可逕向本院提存所聲請取回
    提存物，故聲請人此部分之聲請，於法無據，應予駁回。
四、依民事訴訟法第106 條前段、第104 條第1 項第3 款後段、
    第95條、第79條，裁定如主文。
中　　華　　民　　國　　96　　年　　10　　月　　31　　日
                      民事第二庭  法　官　張金柱
以上正本係照原本作成。
如不服本裁定，應於送達後10日內向本院提出抗告狀，並繳納抗
告費新臺幣1,000 元
中　　華　　民　　國　　96　　年　　10　　月　　31　　日
                                  書記官　黃珮娟
